【裁判字號】    89,訴,1060
【裁判日期】    900226
【裁判案由】    偽造文書等
【裁判全文】
臺灣臺北地方法院刑事判決                        八十九年度訴字第一０六０號
    公  訴  人  臺灣臺北地方法院檢察署檢察官
    被      告  丙○○
右列被告因偽造文書案件，經檢察官提起公訴（八十九年度偵字第四六九五號），本
院判決如左：
    主      文
丙○○共同行使偽造私文書，足以生損害於他人，處有期徒刑肆月，如易科罰金，以
參佰元折算壹日。
如附表所示之物均沒收。
    事      實
一、丙○○前於民國（下同）七十八年間因妨害家庭案件，經台灣基隆地方法院判處
    有期徒刑六月，於七十八年十二月二十八日易科罰金執行完畢（未構成累犯）。
    其因積欠地下錢莊債務，無力清償而急需貸款週轉，竟與真實姓名年籍不詳綽號
    「黑毛」之成年人共同基於犯意聯絡，於八十八年十一月三十日至台中市交付其
    身分證給綽號「黑毛」之人，由「黑毛」偽造勞工保險局製作核發之丙○○現任
    職於鴻邁電子股份有限公司而投保之勞工保險卡一張，八十八年五月份起至同年
    十月份止之鴻邁電子股份有限公司薪資明細表六張及員工在職證明之特種文書一
    份，並偽刻鴻邁電子股份有限公司之公司章及負責人「乙○○」之印章，各蓋印
    於上開薪資明細表及員工在職證明上，「黑毛」偽造上開不實文件後，旋於同年
    十二月三日交付丙○○收執，丙○○在取得上開不實文件後，復於八十八年十二
    月四日交付其所有之健保卡給真實姓名年籍不詳綽號「阿國」之成年人，二人即
    基於不法所有之犯意聯絡，共同持前揭勞工保險卡、薪資明細表、員工在職證明
    書等不實私文書及特種文書，於八十八年十二月六日十三時許，至台北市大安區
    ○○○路二段三十九號九樓萬泰商業銀行處，交由銀行業務承辦人員欲申請新台
    幣（下同）一萬元至三十萬元之小額貸款而行使之，足以生損害於萬泰銀行及鴻
    邁電子股份有限公司，嗣因銀行業務人員查證發覺有異後，未核准該筆貸款而未
    遂，報警處理，當場查獲丙○○而得知上情，而「阿國」則趁機逃逸。
二、案經台北市政府警察局大安分局移送臺灣臺北地方法院檢察署檢察官偵查起訴。
    理      由
一、訊據被告丙○○固坦承有向萬泰銀行申請貸款，惟矢口否認右揭犯行，辯稱：我
    的朋友阿國帶我去，阿國說可以貸款，就幫我寫一寫叫我簽名，我不知道簽什麼
    文件，伊不知道所持之文件是偽造的，伊是被朋友設計的云云；惟查，右揭被告
    自綽號「黑毛」處取得偽造之文件，並與綽號「阿國」之人共同向銀行申請貸款
    ，業據被告於警訊時供述在卷，被告所持之勞工保險卡、薪資明細及在職証明係
    偽造，亦據證人即萬泰銀行甲○○於偵查及本院審理時證述在卷，被告丙○○亦
    坦承未在鴻邁電子股份有限公司工作，所辯不知文件係偽造云云，自難採信。其
    明知未在該公司工作，仍持偽造之在職証明及薪資明細欲向銀行申請貸款，其有
    不法所有之意圖，亦可認定；此外並有萬泰商業銀行小額循環信用貸款申請書、
    偽造之員工在職証明、勞工保險卡、薪資明細等文件（以上均影本）在卷可憑，
    被告犯行可以認定，應予依法論科。
二、核被告所為，係犯刑法第二百十六條、第二百十條、第二百十二條之行使偽造私
    文書、行使偽造特種文書罪及刑法第三百三十九條第三項、第一項之詐欺取財未
    遂罪。被告與綽號「黑毛」「阿國」之成年人間，分別就偽造文書及詐欺取財犯
    行，有犯意聯絡及行為分擔，為共同正犯。被告以一接續之偽造行為，同時偽造
    私文書及特種文書，為想像競合犯，依刑法第五十五條之規定，從一重之偽造私
    文書罪處斷。被告偽造印章、印文為偽造文書之階段行為，其偽造文書後復持以
    行使，其偽造之低度行為，應為行使之高度行為所吸收，均不另論罪。被告持上
    開偽造之薪資明細及在職證明書等資料向銀行申請小額貸款，已著手於詐欺行為
    之實施，惟因該銀行查證發覺有異，未核准該筆貸款，其詐欺取財犯行尚屬未遂
    。被告所犯上開行使偽造私文書罪與詐欺取財未遂罪二罪間，有方法結果之牽連
    關係，依刑法第五十五條之規定，應從重以行使偽造私文書罪處斷。爰審酌被告
    之品行、犯罪之動機、目的、手段、所生危害及犯罪後之態度等一切情狀，量處
    如主文所示之刑，並諭知易科罰金之折算標準。被告行為後，刑法第四十一條業
    已修正，並於九十年一月十日經總統公布，於九十年一月十二日生效，茲比較新
    舊法文修正之結果，其中原舊法第四十一條「犯最重本刑為三年以下有期徒刑以
    下刑之罪，而受六月以下有期徒刑或拘役之宣告，因身體、教育、職業或家庭之
    關係，執行顯有困難，得以一元以上三元以下折算一日，易科罰金」之規定，已
    經修正之新法擴大得易科罰金之範圍，凡「所犯最重本刑為五年以下有期徒刑之
    罪」，符合前開與舊法相同之其他要件下，即得易科罰金，是適用新法即對被告
    原所犯最重本刑為有期徒刑五年以下之罪者，使其有易科罰金之適用，對被告而
    言，自較有利，依刑法第二條第一項前段之規定，即應適用裁判時之新修正刑法
    第四十一條規定為易科罰金之諭知。如附表所示偽造之鴻邁電子股份有限公司之
    公司章及負責人「乙○○」之印章各一枚，不能證明其已滅失，由上開印章偽蓋
    於員工在職証明及薪資明細之印文共四枚，均應依刑法第二百十九條諭知沒收。
據上論斷，應依刑事訴訟法第二百九十九條第一項前段，刑法第二條第一項前段、第
二十八條、第二百十條、第二百十二條、第二百十六條、第三百三十九條第一項、第
三項、第五十五條、第四十一條第一項前段、第二百十九條，罰金罰鍰提高標準條例
第二條，判決如主文。
本案經檢察官陳麗芬到庭執行職務。
中      華      民      國      九十      年      二    月    二十六    日
                                    臺灣臺北地方法院刑事第三庭
                                        法  官  吳  淑  惠
右正本證明與原本無異。
如不服本判決，應於判決送達後十日內向本院提出上訴狀 (應附繕本) ，上訴於臺灣
高等法院。
                                        書記官  林  淑  卿
中      華      民      國      九十      年      二    月    二十六    日
附表：
（一）偽造之「鴻邁電子股份有限公司」之公司章及負責人「乙○○」之印章各一枚
      。
（二）偽蓋於員工在職証明及薪資明細之「鴻邁電子股份有限公司」之公司章及負責
      人「乙○○」之印文共四枚。
附錄本案論罪科刑法條全文：
刑法第二百十條
偽造、變造私文書，足以生損害於公眾或他人者，處五年以下有期徒刑。
刑法第二百十二條
偽造、變造護照、旅券、免許證、特許證及關於品行、能力、服務或其他相類之證書
、介紹書，足以生損害於公眾或他人者，處一年以下有期徒刑、拘役或三百元以下罰
金。
刑法第二百十六條
行使第二百十條至第二百十五條之文書者，依偽造、變造文書或登載不實事項或使登
載不實事項之規定處斷。
刑法第三百三十九條
一意圖為自己或第三人不法之所有，以詐術使人將本人或第三人之物交付者，處五年
  以下有期徒刑、拘役或科或併科一千元以下罰金。
二以前項方法得財產上不法之利益或使第三人得之者亦同。
三前二項之未遂犯罰之。


司法院資訊處製作；財團法人民間司法改革基金會備份。
